【裁判字號】    92,訴,1320
【裁判日期】    920625
【裁判案由】    加重強盜
【裁判全文】
臺灣臺中地方法院刑事判決                        九十二年度訴字第一三二號
    公  訴  人  臺灣臺中地方法院檢察署檢察官
    被      告  丙○○
    指定辯護人  本院公設辯護人乙○○
右列被告因強盜案件，經檢察官提起公訴（九十二年度偵字第八四九六號），本院判
決如左：
    主  文
丙○○連續意圖為自己不法之所有，攜帶兇器，以強暴至使不能抗拒，而取他人之物
，處有期徒刑柒年陸月。扣案之水果刀壹把沒收。
    事  實
一、丙○○因失業經濟狀況不佳，無力繳納房租，遂基於意圖為自己不法所有之概括
    犯意，連續為下列行為：(1)於民國九十二年四月十九日上午五時二十分許，持一
    把客觀上足以對人之生命、身體產生危害，可供兇器使用之水果刀，進入臺中縣
    豐原市○○街六十八號統一超商瑞彬門市店內，持上開水果刀抵住店員甲○○右
    側頸部，以此強暴手段至使甲○○不能抗拒，而強取店內櫃檯收銀機中之現金新
    臺幣（下同）六百元，得手後即離去。(2)丙○○旋復於同日上午五時三十五分許
    ，持同一把水果刀再度折返前開超商內，脅迫喝令甲○○打開櫃檯收銀機，至使
    甲○○不能抗拒，而強取收銀機內之現金一千二百元。嗣丙○○於同日上午七時
    許，經警循線在其租住處（臺中縣豐原市○○街六十九巷六之一號）前捕獲，並
    在該址二樓房間內扣得其做案時所穿戴之黑色背心一件、眼鏡一付、拖鞋一雙及
    所持用之水果刀一把、贓款一千七百三十五元（業已發還被害人）。
二、案經臺中縣警察局豐原分局報告臺灣臺中地方法院檢察署檢察官偵查起訴。
    理  由
一、訊據被告丙○○固坦承右揭持刀強盜超商之事實，惟辯稱：伊於犯案前有喝酒，
    是因酒後精神耗弱方為本案犯行。第一次強盜超商之情形伊記得很清楚，但第一
    次搶完後，伊又喝了很多酒，所以就不知道後來所為何事云云。經查：被告二次
    持水果刀強盜之事實，業據被害人甲○○於警訊中指述綦詳，復有被告犯案時所
    穿戴之黑色背心一件、眼鏡一付、拖鞋一雙、所持用之水果刀一把扣案及警員職
    務報告書一紙、贓物領據一紙、現場圖一紙、扣案物照片十四張在卷可參。又由
    被告於本院調查時供認：「起訴事實實在，我的確有動手強盜該超商二次，因為
    那時候我失業又缺錢繳房租，再加上我喝不少酒，情緒比較激動，所以才動手強
    盜超商。我第二次折返超商強盜時，手中所握的水果刀並未開啟而是閤上的，第
    一次才是開啟的，但是我把刀架在被害人脖子上時，是用刀背抵著被害人的脖子
    ，而不是用銳利的刀鋒」等語，顯見被告對先後二次強盜過程均記憶清晰，其辯
    稱第二次犯行時已不知所為何事云云，並非屬實；再依被告所提出之梁外科診斷
    證明書，僅能證明被告患有慢性Ｃ型肝炎及酒精性肝炎，而與本案犯行為涉，另
    清海醫院診斷證明書（有附註兵役訴訟無效），雖載明被告經醫師診斷患有器質
    性精神病，惟由其持刀強脅被害人時，尚知以刀背抵住被害人以免傷及無辜，及
    其甫犯後於九十二年四月十九日上午八時十五分警詢初供時稱：「（你現在精神
    狀態如何？是否可以製作筆錄？）精神狀況良好，可以製作筆錄」等語觀之，亦
    可知被告犯行中及犯後均具有正常之事理判斷力及行為控制力，是其所辯犯行時
    處於精神耗弱狀態云云，尚無可採。且縱若本案被告行為時，確因酒醉而有意識
    能力減損之現象，惟其既係先因可責於己之原因而自陷醉態，本「原因自由行為
    理論」，自不得於其後之構成要件行為實行階段減免其罪責。綜上所述，被告所
    辯均屬卸責之詞，無可採憑。本案事證明確，被告犯行洵堪認定。
二、查被告所持用之扣案水果刀，為鐵質銳利之物，持以之揮刺，足以傷人奪命，具
    有客觀上之危險性，自屬兇器。是核被告丙○○所為，係犯刑法第三百三十條第
    一項、第三百二十一條第一項第三款之攜帶兇器強盜既遂罪。其先後二次強盜犯
    行，時間緊接，方法相同，觸犯構成要件相同之罪名，顯係基於概括犯意為之，
    為連續犯，應依刑法第五十六條之規定論以一罪，並加重其刑。爰審酌被告犯罪
    動機、目的為圖私利、公然持刀對店家強盜財物之手段、所為對社會治安危害甚
    鉅，犯後復未能坦承犯行之態度等一切情狀，量處如主文所示之刑，以示懲儆。
    扣案之水果刀一把，為被告所有供本案犯行所用之物，業據被告供明，爰依刑法
    第三十八條第一項第二款宣告沒收；至於黑色背心一件、眼鏡一付、拖鞋一雙則
    均僅屬日用穿著物，尚難認係供犯罪所用之物，故不予沒收。
據上論斷，應依刑事訴訟法第二百九十九條第一項前段，刑法第五十六條、第三百三
十條第一項、第三十八條第一項第二款，判決如主文。
中      華      民      國      九十二      年      六    月  二十五    日
                         臺灣臺中地方法院刑事第二庭
                             審判長法  官    張智雄
                                   法  官    陳  葳
                                   法  官    蔡建興
右正本證明與原本無異。
如不服本判決，應於判決送達後十日內向本院提出上訴狀，上訴於臺灣高等法院臺中
分院( 須附繕本 )。
       書記官
中      華      民      國      九十二      年      六    月  三十      日
附錄論罪科刑法條
刑法第三百二十一條第一項
犯竊盜罪而有左列情形之一者，處六月以上五年以下有期徒刑。
第一款：於夜間侵入住宅或有人居住之建築物、船艦，或隱匿其內而犯之者。
第二款：毀越門扇、牆垣或其他安全設備而犯之者。
第三款：攜帶兇器而犯之者。
第四款：結夥三人以上而犯之者。
第五款：乘火災、水災或其他災害之際而犯之者。
第六款：在車站或埠頭而犯之者。
刑法第三百三十條第一項
犯強罪而有第三百二十一條第一項各款情形之一者，處七年以上有期徒刑。


司法院資訊處製作；財團法人民間司法改革基金會備份。
